臺灣基隆地方法院民事裁定  
111年度訴更一字第5號
原      告  杜懿玲  


被      告  杜世明  
            杜世良  

            杜業生  
            杜業平  
上列當事人間請求確認優先購買權等事件，本院裁定如左：
    主  文
本件訴訟標的價額核定為新臺幣柒仟參佰肆拾參萬柒仟玖佰元。
原告至遲應於前開核定訴訟標的價額之裁定確定後十日內，向本
院補繳第一審裁判費新臺幣陸拾伍萬捌仟貳佰柒拾貳元，如逾期
未補繳，即以裁定駁回其訴。
    理  由
一、按訴訟標的之價額，由法院核定。核定訴訟標的之價額，以
    起訴時之交易價額為準；無交易價額者，以原告就訴訟標的
    所有之利益為準。法院因核定訴訟標的之價額，得依職權調
    查證據，民事訴訟法第77條之1第1項、第2項、第3項定有明
    文。又優先承買權為財產權之一種，如因此涉訟，應就爭買
    之標的物價額計算裁判費（司法院院字第624號解釋、最高
    法院100年度台抗字第843號號裁定意旨參照）。
二、查原告起訴主張其就附表所示之土地（下稱系爭土地）有優
    先承買權，聲明請求確認。參照前開說明，其訴訟標的價額
    應以系爭土地之價額定之。查被告與系爭土地部分共有人於
    110年3月24日依土地法第34條之1第1項規定出售系爭土地，
    附表編號1至5土地之買賣價金為新臺幣（下同）16,130,750
    元、編號6至10土地之買賣價金為57,307,150元等情，有被
    告杜業生所提土地買賣契約及原告所提土地登記第一類謄本
    等在卷可佐（本院卷第29頁至第75頁，本院卷第99頁至第13
    7頁），故本件訴訟標的價額應核定為73,437,900元（計算
    式：16,130,750元+57,307,150元＝73,437,900元）。
三、按「因財產權而起訴，其訴訟標的之金額或價額在新台幣十
    萬元以下部分，徵收一千元；逾十萬元至一百萬元部分，每
    萬元徵收一百元；逾一百萬元至一千萬元部分，每萬元徵收
    九十元；逾一千萬元至一億元部分，每萬元徵收八十元；逾
    一億元至十億元部分，每萬元徵收七十元；逾十億元部分，
    每萬元徵收六十元；其畸零之數不滿萬元者，以萬元計算。
    」民事訴訟法第77條之13定有明文。又依「臺灣高等法院民
    事訴訟、非訟事件、強制執行費用提高徵收數額標準」規定
    ，訴訟標的之金額或價額逾100,000元部分，加徵原定數額1
    0分之1。本件訴訟標的之價額為73,437,900元，故應徵第一
    審裁判費658,272元。
三、當事人對於本院核定訴訟標的價額之裁定，得於10日內抗告
    。故原告至遲應於本院前開核定訴訟標的價額之裁定確定後
    10日內，向本院補繳第一審裁判費658,272元。如逾期未補
    繳，即以裁定駁回其訴。
四、依民事訴訟法第77條之1、第249條第1項但書規定，裁定如
    主文。　　
中　　華　　民　　國　　111 　年　　8 　　月　　9 　　日
                  民事庭法　官　周裕暐
右為以上正本係照原本作成。
一、如不服本裁定主文第一項，得於本裁定送達後10日向本院提
    出抗告狀，並繳納抗告裁判費新臺幣1,000元，抗告於臺灣
    高等法院。
二、對本裁定主文第二項，不得抗告。
中　　華　　民　　國　　111 　年　　8 　　月　　9 　　日
                        書記官　謝佩芸
【附表】
編  號 地號  （基隆市中正區長潭段） 面積  （平方公尺） 售價  （元） 訴訟標的價額  （元） 備註 1 903 6018 9,102,200 16,130,750  2 903-2 4126 7,028,550  分割自903-2地號 3 903-3 122    4 903-4 304    5 903-5 95    6 927 5612 15,674,050 57,307,150  7 927-4 2673   分割自927地號 8 927-5 2078   分割自927地號 9 927-1 1038 1,570,000   10 927-2 3784 40,063,100   總計    73,437,900